【裁判字號】    89,訴,779
【裁判日期】    891221
【裁判案由】    綜合所得稅
【裁判全文】
臺北高等行政法院判決                              八十九年度訴字第七七九號
                              .
    原      告  甲○○
    訴訟代理人  李振宇律師
    被      告  財政部臺北市國稅局
                        設臺北.
    代  表  人  乙○○
    訴訟代理人  丁○○
                丙○○
右當事人間因綜合所得稅事件，原告不服財政部中華民國八十九年六月三十日台財訴
字第○八九一三五四九九七號訴願決定，提起行政訴訟。本院判決如左：
    主  文
原告之訴駁回。
訴訟費用由原告負擔。
    事  實
原告係昭明法律事務所之負責人，八十三年度綜合所得稅結算申報，自行申報執行業
務所得為新台幣（下同）一百七十三萬二千六百七十五元，綜合所得總額為二百零三
萬六千一百七十六元，被告依帳載及查得資料核定執行業務所得為二百六十二萬二千
八百十五元，合併核定綜合所得總額為三百十四萬五千六百六十三元，淨額為二百四
十四萬九千六百五十一元，應補稅額二十七萬九千四百零五元。原告對被告核定之執
行業務所得不服，主張其已於規定期間內辦理結算申報，並於被告查核時提供帳簿、
憑證供核，被告應依帳載數認定云云，申經被告復查結果，核減執行業務所得十八萬
五千三百四十七元，變更核定綜合所得總額為二百九十六萬三百十六元，淨額為二百
二十六萬四千三百零四元，原告猶表不服，提起訴願，遭決定駁回，遂就費用中旅費
及交通費、修繕費、交際費、公會費及事業費等四項科目提起行政訴訟。茲摘述兩造
訴辯意旨如次：
甲、原告方面：
一、聲明：訴願決定及原處分均撤銷。
二、陳述：
    1.旅費及交通費等科目，剔除原因為，未附出差報告部分：按關於旅費及交通費
      之認定標準，依行為時執行業務所得查核辦法第二十條第四項規定，不論國內
      或國外出差，交通費僅須檢據核實列支；至膳雜費倘未逾最高標準者，更無須
      提出外來憑證，即可報支，並未明文須附出差報告方可申報上揭費用。惟查原
      告於申報旅費及交通費時，雖已按規定檢據相關憑證（諸如飛機票、火車票等
      ）以供查核，然原處分機關不僅未就上揭憑證核實認定，卻反以上開查核辦法
      所未有之未附出差報告為由，刪除原告為數五萬六千六百五十三元之費用是其
      所為，顯係增加上開查核辦法所未有之限制，而有違上開查核辦法之規定。至
      於訴願決定書第五頁訴願決定機關所援之「旅費：旅費支出，應提示詳載逐日
      前往地點、訪洽對象及內容等之出差報價單及相關文件，足資證明與執業有關
      ，其未能提出者應不予認定」規定，係財政部八十六年二月十二日修正執行業
      務所得查核辦法之新規定，自無由溯及既往拘束八十三年度之綜合所得稅事件
      ，故原處分機關以此為由駁回復查之申請，於法顯有未合。
    2.修繕費部分：按原處分機關以未附憑證及憑證未合法為由，剔除原告高達七萬
      九千零四元之修繕費，然查上開修繕費用確屬原告維持事務所硬體設備正常運
      作之必要費用，倘無上開費用之支出，原告之事務所勢必無法運行，是其應屬
      合理之費用支出，故原處分機關之剔除，實有違誤。
  3.交際費部分：查原告申報之交際費用為二十四萬三千五百元，僅佔收入總額百
      分之二點五八，尚未逾執行業務所得查核辦法第二十五條第一項第二款所定之
      標準（即執行業務收入之百分之三），職是原告申報之數額依上揭查核辦法所
      為規定而論，應屬合理，惟查原處分機關未詳細評估，仍剔除訴願人十三萬八
      千七百五十二元之申報，實不無可議之處。
    4.公會費及事業費部分：按依原告於原處分機關提出之帳冊證觀之，原告八十三
      年度計僱用黃秀蘭等數名律師執行業務，又該數名律師加入律師公會之入會費
      及常年會費八萬七千元，均由原告核實支付。查上揭費用既由原告支付，則該
      費用自應列為原告得申報之公會費及事業費，詎原處分機關未核實查稽，竟剔
      除原告高達十三萬四千二百二十元之申報，是其所為認定，顯屬率斷。
乙、被告方面：
一、聲明：原告之訴駁回。
二、陳述：
    1.旅費及交通費部分：
      (1)按「旅費：一、旅費支出，應提示與業務有關之證明，其未能提出，或與業
        務無關者，應不予認定。」為行為時執行業務所得查核辦法（以下簡稱查核
        辦法）第二十條第一款所明定。
      (2)本件原告申報事務所旅費及交通費十一萬六千四百七十五元，被告初查以其
        中五萬六千六百五十三元，僅附車票、機票，未提供出差報告文件或相關資
        料證明與業務有關予以剔除，計核認五萬九千八百二十二元。
      (3)原告主張被告以「未附出差報告」為由剔除，有違行為時查核辦法之規定云
        云；經查原告未能檢附相關文件足資證明與業務有關，仍復執前詞爭議，自
        難謂有理由，所述核無足採，被告復查決定予以核認五萬九千八百二十二元
        ，徵諸首揭規定，亦無不合。
    2.修繕費部分：
      (1)按「費用及損失之原始憑證，應載有損費性質、金額、日期、收受人名稱，
        立據人名稱地址及營利事業統一編號，或身分證統一編號等事項。其為經手
        人之證明者，亦須載明損費性質、金額、日期等事項，由經手人簽名或蓋章
        。」、「費用及損失，未經取得原始憑證，或經取得而記載事項不符者，不
        予認定。」、「修繕費：一、修繕費支出其效能非二年內所能耗竭者，應作
        為資本支出，加入原資產實際成本餘額內計算，但其效能所及年限可確知者
        ，得以其有效期間平均分攤。二、執行業務者修繕或購置固定資產，其耐用
        年限不及二年，或其耐用年限超過二年，而支出金額不超過新臺幣五萬元者
        ，得以其成本列為當年度費用。但整批購置大量器具，每件金額雖未超過新
        臺幣五萬元，其耐用年限超過二年者，仍應列作資本支出。」為行為時查核
        辦法第九條、第十七條第一項及第二十三條所明定。
      (2)本件原告申報事務所修繕費十五萬九千五百八十六元，被告初查以其中六萬
        七千二百零四元未附憑證，及一萬一千八百元憑證未書立抬頭，予以剔除七
        萬九千零四元，計核認八萬零五百八十二元。
      (3)原告主張上開修繕費係維持事務所硬體設備正常運作之必要費用，應核實認
        列云云；經查原告之帳證，其所附憑證與日記帳載金額核對，計有六萬七千
        二百零四元未附憑證，及一萬一千八百元憑證未書立抬頭，尚與前揭規定不
        符；而原告並未就憑證缺漏部分，提示相關資料以供查核，另憑證不符部分
        ，依首揭規定，亦無足採，原告復執前詞爭議，自難謂有理由，是被告復查
        決定予以核認八萬零五百八十二元，並無不合。
    3.交際費部分：
      (1)按「費用及損失之原始憑證，應載有損費性質、金額、日期、收受人名稱，
        立據人名稱地址及營利事業統一編號，或身分證統一編號等事項。其為經手
        人之證明者，亦須載明損費性質、金額、日期等事項，由經手人簽名或蓋章
        。」、「費用及損失，未經取得原始憑證，或經取得而記載事項不符者，不
        予認定。」、「一、執行業務者列支之交際費，經取得合法憑證並查明與業
        務有關者，准予核實認定。」為行為時查核辦法第九條、第十七條第一項及
        第二十五條第一款所明定。
      (2)本件原告自行申報事務所交際費二十四萬三千五百元，被告初查以其中十一
        萬六千六百七十八元未附憑證，一萬二千零七十四元憑證未書立抬頭，及一
        萬元憑證抬頭不符，予以剔除十一萬六千六百七十八元，計核認十萬四千七
        百四十八元。
      (3)原告主張上開交際費僅占收入總額百分之二點五八，尚未逾查核辦法規定百
        分之三標準，應全數認列云云；經查原告所附憑證與日記帳金額核對結果其
        中十一萬六千六百七十八元未附憑證，一萬二千零七十四元憑證未書立抬頭
        ，及一萬元憑證抬頭不符，尚與前揭規定不符；而原告並未就憑證缺漏部分
        ，提示相關資料以供查核，另憑證不符部分，依首揭規定，亦無足採，原告
        復執前詞爭議，自難謂有理由，是被告復查決定予以核認十萬四千七百四十
        八元，並無不合。
    4.公會費及事業費部分：
      (1)按「費用及損失，未經取得原始憑證，或經取得而記載事項不符者，不予認
        定。」為行為時查核辦法第十七條第一項所明定。
      (2)本件原告自行申報事務所公會費及事業費二十二萬五千九百零七元，被告初
        查以其中二萬三千元未附憑證，十一萬一千二百二十元憑證抬頭不符，予以
        剔除十三萬四千二百二十元，計核認九萬一千六百八十七元。
      (3)原告主張上開公會費及事業費係支付受僱員工參加律師公會之入會費及常年
        會費，應核實認列云云；經查原告之帳證，其中二萬三千元傳票與憑證金額
        不符，十一萬一千二百二十元憑證抬頭不符，尚與前揭規定不符；而原告並
        未就憑證缺漏部分，提示相關資料以供查核，另憑證不符部分，依首揭規定
        ，亦無足採，原告復執前詞爭議，自難謂有理由，是被告復查決定予以核認
        九萬一千六百八十七元，並無不合。
    理  由
一、按「旅費：一、旅費支出，應提示與業務有關之證明，其未能提出，或與業務無
    關者，應不予認定。」「費用及損失之原始憑證，應載有損費性質、金額、日期
    、收受人名稱，立據人名稱地址及營利事業統一編號，或身分證統一編號等事項
    。其為經手人之證明者，亦須載明損費性質、金額、日期等事項，由經手人簽名
    或蓋章。」「費用及損失，未經取得原始憑證，或經取得而記載事項不符者，不
    予認定。」「修繕費：一、修繕費支出其效能非二年內所能耗竭者，應作為資本
    支出，加入原資產實際成本餘額內計算，但其效能所及年限可確知者，得以其有
    效期間平均分攤。二、執行業務者修繕或購置固定資產，其耐用年限不及二年，
    或其耐用年限超過二年，而支出金額不超過新臺幣五萬元者，得以其成本列為當
    年度費用。但整批購置大量器具，每件金額雖未超過新臺幣五萬元，其耐用年限
    超過二年者，仍應列作資本支出。」「一、執行業務者列支之交際費，經取得合
    法憑證並查明與業務有關者，准予核實認定。」為行為時執行業務所得查核辦法
    （以下簡稱查核辦法）第二十條第一款、第九條、第十七條第一項、第二十三條
    、第二十五條第一款所明定。
二、本件原告八十三年度綜合所得稅結算申報，自行申報執行業務所得為一百七十三
    萬二千六百七十五元，綜合所得總額為二百零三萬六千一百七十六元，被告依帳
    載及查得資料核定執行業務所得為二百六十二萬二千八百十五元，合併核定綜合
    所得總額為三百十四萬五千六百六十三元，淨額為二百四十四萬九千六百五十一
    元，應補稅額二十七萬九千四百零五元。原告對被告核定之執行業務所得不服，
    申經被告復查結果，核減執行業務所得十八萬五千三百四十七元，變更核定綜合
    所得總額為二百九十六萬三百十六元，淨額為二百二十六萬四千三百零四元，原
    告猶表不服，提起訴願，遭決定駁回，遂就費用中旅費及交通費、修繕費、交際
    費、公會費及事業費等四項科目提起行政訴訟。原告訴稱：被告以未附出差報告
    為由，剔除旅費及交通費之支出，有違行為時查核辦法之規定；修繕費係維持事
    務所硬體設備正常運作之必要費用，應核實認列；交際費僅占收入總額百分之二
    點五八，尚未逾查核辦法規定百分之三標準，應全數認列；公會費及事業費，係
    支付受僱員工參加律師公會之入會費及常年會費，應核實認列云云。被告則以其
    係就原告所附憑證查核，原告並未就憑證缺漏部分，提示相關資料以供查核，依
    規定即無足採等語資為抗辯。
三、經查原告申報事務所旅費及交通費十一萬六千四百七十五元，被告初查以其中五
    萬六千六百五十三元，僅附車票、機票，未提供出差報告文件或相關資料證明與
    業務有關予以剔除，計核認五萬九千八百二十二元。原告就未附出差報告經剔除
    部分，未能檢附相關文件足資證明與業務有關，依首揭第二十條第一款之規定，
    應不予認定。至予修正前查核辦法第二十條第一款規定旅費支出，應提示與業務
    有關之證明，其未能提出，或與業務無關者，應不予認定。該規定雖未明定須提
    出出差報告，但仍須提出與業務有關之證明。被告以出差報告為證明與業務有關
    之證據方法，且未禁止以其他方法為證明，於法尚無不合。修正後之同款規定旅
    費支出，應提示詳載逐日前往地點、訪洽對象及內容等之出差報告單及相關文件
    ，足資證明與執業有關，其未能提出者應不予認定。係以出差報告單為與業務有
    關之證明之具體規定，並未改變納稅義務人之舉證責任。訴願決定誤引修正後之
    規定，尚不影響原處分之適法性。原告申報事務所修繕費十五萬九千五百八十六
    元，被告初查以其中六萬七千二百零四元未附憑證，及一萬一千八百元憑證未書
    立抬頭，予以剔除七萬九千零四元，計核認八萬零五百八十二元。經查原告之帳
    證，其所附憑證與日記帳載金額核對，計有六萬七千二百零四元未附憑證，及一
    萬一千八百元憑證未書立抬頭，尚與前揭第九條、第十七條第一項之規定不符；
    而原告並未就憑證缺漏部分，提示相關資料以供查核，另憑證不符部分，亦應不
    予認定。原告自行申報事務所交際費二十四萬三千五百元，被告初查以其中十一
    萬六千六百七十八元未附憑證，一萬二千零七十四元憑證未書立抬頭，及一萬元
    憑證抬頭不符，予以剔除十一萬六千六百七十八元，計核認十萬四千七百四十八
    元。經查原告所附憑證與日記帳金額核對結果其中十一萬六千六百七十八元未附
    憑證，一萬二千零七十四元憑證未書立抬頭，及一萬元憑證抬頭不符，尚與前揭
    第九條、第十七條第一款及第二十五條第一款之規定不符，而原告並未就憑證缺
    漏部分，提示相關資料以供查核，另憑證不符部分，亦應不予認定。原告自行申
    報事務所公會費及事業費二十二萬五千九百零七元，被告初查以其中二萬三千元
    未附憑證，十一萬一千二百二十元憑證抬頭不符，予以剔除十三萬四千二百二十
    元，計核認九萬一千六百八十七元。經查原告之帳證，其中二萬三千元傳票與憑
    證金額不符，十一萬一千二百二十元憑證抬頭不符，尚與前揭第十七條第一項之
    規定不符。原告雖於訴訟中提出證明書，以證明其確已支出八十三年度律師入會
    費及常年費八萬七千元。惟原告為受僱律師支出之上開費用，係屬所得稅法第十
    四條第一項規定薪資項下之各種補助費，應轉列為薪資所得。原告並未轉列，逕
    列為公會費及事業費，自有未合。從而，原處分並無違誤，訴願決定予以維持，
    亦無不合。原告訴請撤銷原處分及訴願決定，為無理由，應予駁回。
四、據上論結，本件原告之訴為無理由，爰依行政訴訟法第九十八條第三項前段，判
    決如主文。
中      華      民      國    八十九    年     十二     月    二十一    日
                               臺 北 高 等 行 政 法 院  第 三 庭
                                           審 判 長 法  官  徐瑞晃
                                                    法  官  吳慧娟
                                                    法  官  曹瑞卿
右為正本係照原本作成。
如不服本判決，應於送達後二十日內，向本院提出上訴狀並表明上訴理由，如於本判
決宣示後送達前提起上訴者，應於判決送達後二十日內補提上訴理由書（須按他造人
數附繕本）。
中      華      民      國    八十九    年     十二     月    二十二    日
                                                    書記官  陳中和


司法院資訊處製作；財團法人民間司法改革基金會備份。
